【裁判字號】    91,交聲,502
【裁判日期】    920221
【裁判案由】    聲明異議
【裁判全文】
臺灣臺南地方法院交通事件裁定                    九十一年度交聲字第五二號
    移送機關  交通部公路總局嘉義區監理所麻豆監理站
    受處分人
    即異議人  甲○○
右列受處分人因違反道路交通管理處罰條例案件，對於交通部公路總局嘉義區監理所
麻豆監理站民國九十一年十一月十八日所為之裁決處分（處分案號：麻監裁罰字第裁
七五—Ｍ00000000號），聲明異議，本院裁定如左：
    主  文
異議駁回。
    理  由
一、聲明異議意旨略以：如附件聲明異議狀所載。
二、按汽車駕駛人，行經有燈光號誌管制之交岔路口闖紅燈者，處六百元以上一千二
    百元以下罰鍰；並記違規點數三點，民國九十年六月一日修正施行前之道路交通
    管理處罰條例第五十三條、第六十三條第一項第三款分別定有明文。
三、經查：
    （一）本件受處分人即異議人甲○○係於八十九年四月二日十七時許，駕駛車號
          ＯＹ─４０３３號自小客車，沿省道台八十四線由西往東方向行駛，在行
          經台八十四線走馬瀨農場前之設有燈光號誌管制之交岔路口時，遇紅燈未
          停而闖紅燈，適為在該岔路口後方執行交通檢查勤務之員警見狀而當場舉
          紅旗示意予以攔停，並告知其違規事實當場製單舉發等情，有台南縣政府
          警察局南縣警交字第Ｍ00000000號舉發違反道路交通管理事件通
          知單一紙在卷可稽，並經本件舉發之員警吳宗興於本院調查時到庭陳證：
          「（問：本件是否你告發的，情形如何？）是我告發的，當時我是在走馬
          瀨農場前該十字路口後方約一至二百公尺處執行交通檢查勤務，（庭呈現
          場相片）當時我站的位置和警車停放位置如編號一相片上所繪之位置，該
          十字路口如編號二相片上所圈的位置，當時我看見異議人開車由西往東的
          方向過來，當時該十字路口號誌已經轉換為紅燈完成，異議人見紅燈未停
          仍闖越紅燈通過該十字路口，我見狀就在路旁舉紅旗示意異議人停車，然
          後我告知違規事實並開單告發」、「（問：當時天氣及視距如何？）當時
          天氣晴朗視線良好，我看的很清楚，當時該路口已經轉換為紅燈，但異議
          人見紅燈未停仍闖越該岔路口，所以我才將之攔停，開單告發」等語無訛
          （見本院九十二年一月二日訊問筆錄），並有證人庭呈之該岔路口及當時
          員警執勤相關位置之現場相片六幀在卷可佐，而異議人亦坦承有於右開時
          、地駕駛該輛自小客車為警攔停當場製單舉發之事實，參諸執勤警員係依
          法執行公務，與異議人並不相識，素無怨隙，苟非實情，自無須恣意誣攀
          之理。而且警員執行公務本身受行政懲處責任之監督，到庭具結作證更以
          刑罰擔保其真實性，警員應無甘冒行政懲處及刑法偽證罪責任而刻意誣陷
          之必要。因此，可信賴警員吳宗興前開陳證為真實。
    （二）異議人雖辯稱：當時在通過該路口時其行車號誌為綠燈，且若員警能提出
          當時其有闖紅燈之相片其才能服氣云云。惟按法院受理交通異議案件，乃
          是對於交通舉發行政處分審查其是否違法，本質上屬於行政爭訟過程，與
          普通法院審理刑事案件之原則不同。其舉證責任之原理，非如刑事案件中
          ，應超越任何合理懷疑始可為有罪判決者之嚴格程度。其舉證責任之原理
          ，應與民事訴訟相類似，除有特別規定外，基本上準用民事訴訟法，由國
          家機關與人民二造，各自履行其主觀之舉證責任，在過程中各自提出證據
          ；若窮盡各種證據方法，待證結果仍有不明時，則由客觀之舉證責任危險
          分配原則，決定國家機關與人民二造何人應受敗訴危險。此參酌行政訴訟
          法第一百三十六條規定準用民事訴訟法第二百七十七條自明。查原裁決機
          關交通部公路總局嘉義區監理所麻豆監理站，裁決異議人甲○○闖紅燈，
          乃引據舉發單為證。而舉發本件違規事件之台南縣警察局善化分局頭社派
          出所員警吳宗興，就本件如何查獲並舉發之經過，亦於本院調查時到庭陳
          證無訛，已如前述，並就異議人所駕之自小客車係遇岔路口之紅燈未停而
          【闖紅燈】行駛，經警見狀予以攔停並告知其違規事實製單舉發等本件違
          規情節均供述明確，且警員吳宗興本身直接見聞異議人所駕之自小客車有
          闖紅燈之事實經過，對事實最為明瞭，又經以行政及刑事責任擔保其真實
          性，而闖紅燈之違規過程，僅約數秒鐘，稍縱即逝，若來得及拍照固然最
          好，可免去不必要之爭議，但若來不及拍照，此項短暫之事實經過，除全
          程目睹之警員可資證明外，難有其他輔佐證據，況由證人提出之該岔路口
          及員警當時執勤之相關位置現場相片可知，執勤員警依其所站位置確能觀
          察到岔路口之行車燈號變化及來向車輛情形，是綜合認定證人其陳述為可
          採信。而異議人既未就舉發員警有無舉發錯誤等情提出確實證據以供調查
          ，且未提供任何相關證據足資證明執勤員警確有捏造事實違法取締之情事
          ，從而異議人前開所辯，要係卸責之詞，自無可採。
    （三）本件異議人有於右述時、地，駕駛前開自小客車行經有燈光號誌管制之交
          岔路口闖紅燈之事實，既可認定，則移送機關即交通部公路總局嘉義區監
          理所麻豆監理站據此引用前開道路交通管理處罰條例第五十三條、第六十
          三條第一項第三款規定，而裁處異議人罰鍰新臺幣三千六百元並記違規點
          數三點，於法並無不當，異議人異議為無理由，應予駁回。
四、據上論斷，應依道路交通案件處理辦法第十九條，裁定如主文。
中      華      民      國      九十二      年    二    月    二十一    日
                              臺灣臺南地方法院交通法庭
                                      法  官  張  瑛  宗
右正本證明與原本無異
如不服本裁定應於送達後五日內向本院提出抗告狀
                                      書記官  陳  志  德
中      華      民      國      九十二      年    二    月    二十五    日


司法院資訊處製作；財團法人民間司法改革基金會備份。
